【裁判字號】    95,訴,44
【裁判日期】    950824
【裁判案由】    毒品危害防制條例
【裁判全文】
臺灣士林地方法院刑事判決                95年度訴字第44號
公  訴  人  臺灣士林地方法院檢察署檢察官
被      告  甲○○
上列被告因毒品危害防制條例案件，經檢察官提起公訴（94年度
毒偵字第2032號）及移送併辦（95年度毒偵字第343 、461 號）
，被告於本院準備程序中就被訴事實為有罪之陳述，經告以簡式
審判之旨，並聽取當事人意見後，合議庭裁定改依簡式審判程序
審理，並判決如下：
    主  文
甲○○連續施用第一級毒品，累犯，處有期徒刑壹年。
扣案之海洛因壹包（淨重零點零陸公克）、海洛因殘渣袋貳包（
內含海洛因成分，量微無法秤重）均沒收銷燬，注射針筒貳支沒
收。
    事  實
一、甲○○前於民國83年間因違反肅清煙毒條例案件，經臺灣高
    等法院判處有期徒刑3 年6 月確定，於84年5 月30日送監執
    行，甫於87年1 月10日縮刑期滿執行完畢（未構成累犯）。
    又因施用第1 級毒品海洛因案件，經本院以89年度毒聲字第
    1617號裁定送觀察、勒戒後，認有繼續施用毒品之傾向，復
    經本院以89年度毒聲字第1730號裁定令入戒治處所施以強制
    戒治1 年，嗣其因強制戒治已屆滿3 月，成效經評定為合格
    ，無繼續戒治之必要，由檢察官聲請停止戒治，經本院以90
    年度毒聲字第151 號裁定停止戒治，所餘戒治期間付保護管
    束，嗣其於90年9 月10日保護管束期滿而未經撤銷停止戒治
    ，已由臺灣士林地方法院檢察署檢察官於90年11月13日以90
    年度戒毒偵字第100 號為不起訴處分確定。復於92年間因施
    用第1 級毒品海洛因案件，由臺灣士林地方法院檢察署檢察
    官以92年度毒偵字第1325號起訴，經本院於93年4 月29日以
    93年度訴字第15號判決處有期徒刑10月確定，已於94年3 月
    12日執行完畢。詎猶不知悛悔，明知海洛因為毒品危害防制
    條例第2 條第2 項第1 款所稱之第1 級毒品，竟於前案強制
    戒治執行完畢釋放後之5 年內，基於施用第一級毒品海洛因
    之概括犯意，自94年9 月20上午某時起至95年1 月18日晚上
    7 、8 時止，台北市士林區百齡國小附近公園、台北市士林
    區華榮超市公廁、台北市士林區某公廁內等處，以將毒品海
    洛因置於注射針筒再摻水注射至體內之方式，平均每3 、4
    天施用1 次，而連續多次施用第1 級毒品海洛因。嗣於94
    年9 月20日下午2 時30分許，為警在臺北市○○區○○路
    746 號前查獲，並當場扣得第1 級毒品海洛因1 包（淨重
    0.06公克）及注射針筒2 支；又於94年12月27日23時許因詐
    欺案件為警通知至警局，且經員警採集其尿液檢體送驗結果
    ，呈嗎啡陽性反應；另於95年1 月19日13時許在台北市○○
    區○○街95號前經警攔檢盤查，當場扣得海洛因殘渣袋2 包
    （內含微量海洛因，無法秤重），始循線查悉上情。
二、案經臺北市政府警察局士林分局報告臺灣士林地方法院檢察
    署檢察官偵查起訴，暨同署檢察官移請併案審理。
    理  由
一、程序事項：
    本件被告甲○○所犯並非死刑、無期徒刑、最輕本刑為3 年
    以上有期徒刑之罪或高等法院管轄第一審案件，其於準備程
    序進行中，先就被訴事實為有罪之陳述，經告知其簡式審判
    程序之旨，並聽取公訴人及被告之意見後，本院合議庭依刑
    事訴訟法第273 條之1 第1 項之規定，裁定由受命法官獨任
    進行簡式審判程序，合先敘明。
二、證據名稱：
  (一)被告自白：被告甲○○於警詢、檢察官偵查及本院準備程序
    及審理中自白上述犯罪事實，其任意自白核與下列事證相符
    ，自應採為證據。
  (二)書證：
  臺灣檢驗科技股份有限公司94年10月6 日CH/2005/A91002、
    95年1 月19日CH/2006/10395 、95年2 月13日CH/2006/1149
    6 號濫用藥物尿液檢驗報告各1 紙（附於95年度毒偵字第46
    1 偵查卷第5 、18頁、94年度毒偵字第2032號偵查卷第41頁
    ）：被告3 次經警查獲後採集之尿液檢體經檢驗結果，均呈
    海洛因代謝物嗎啡之陽性反應。按目前常用檢驗尿液中是否
    有毒品反應之方法，其以酵素免疫分析法為初步篩檢者，因
    對於類似結構之成分，亦可能產生反應（即所謂偽陽性），
    故需再採用另一種不同分析原理之檢驗方法進行確認；如經
    行政院衛生署認可之檢驗機構採用氣相層析質譜儀分析法進
    行確認者，即不致產生偽陽性反應；此經行政院衛生署管制
    藥品管理局以92年6 月20日管檢字第0920004713號函釋明在
    案（見行政院衛生署管制藥品管理局「濫用藥物檢驗相關解
    釋彙編」，94年3 月）。查被告為警查獲後所採集之尿液檢
    體，經臺灣檢驗科技股份有限公司採取初步檢驗（酵素免疫
    分析法）及確認檢驗（氣相層析質譜儀分析法）之雙重檢驗
    方式，檢驗結果呈嗎啡之陽性反應已如前述，依上開報告所
    示，其所進行者已包括初步檢驗及確認檢驗等過程，不致出
    現偽陽性反應，故其檢驗結果，核足據為對被告為不利之認
    定。
  臺灣士林地方法院檢察署90年度戒毒偵字第100 號不起訴處
    分分書、同署92年度毒偵字第1325號起訴書、法務部全國檢
    察官線上查詢刑案人犯在監所最新資料報表及全國刑案資料
    查註表各1 份。
  (三)物證：
  海洛因1 包（淨重0.06公克）：扣案之白色粉末1 包經送法
    務部調查局鑑定，含有毒品海洛因成分，淨重0.06公克（空
    包裝重0.23公克），有該局94年12月15日調科壹字第040004
    083 號鑑定通知書1 份。
  海洛因殘渣袋2 包（其中所含毒品海洛因量微無法析離秤重
    ）：扣案之白色粉末2 包經送法務部調查局鑑定，均含有毒
    品海洛因成分，量微無法秤重（空包裝重0.48公克），有該
    局95年5月18日調科壹字第040004336號鑑定通知書1份。
  注射針筒2 支：經被告供明係其所有供其施用毒品海洛因所
    用。
  (四)綜上積極證據，上述犯罪事實已得確切之證明，被告犯行堪
    以認定，應依法論罪科刑。
三、論罪科刑理由：
  (一)按行為後法律有變更者，適用行為時之法律。但行為後之法
    律有利於行為人者，適用最有利於行為人之法律，修正後刑
    法第2 條第1 項定有明文。又比較時應就罪刑有關之共犯、
    未遂犯、想像競合犯、牽連犯、連續犯、結合犯，以及累犯
    加重、自首減輕暨其他法定加減（如身分加減）與加減例等
    一切規定，綜其全部罪刑之結果而為比較。再從刑附屬於主
    刑，除法律有特別規定者外，依主刑所適用之法律（最高法
    院95年第8 次刑事庭會議決議參照）。茲依上述原則，比較
    本案法律適用如下：
  刑法第56條有關「連續數行為而犯同一之罪名者，以一罪論
    ，但得加重其刑至二分之一」之連續犯之規定，亦經修正刪
    除。亦即被告基於概括犯意所為之數行為，自95年7 月1 日
    起已不再成立連續犯而得論以一罪，而應依具體行為之性質
    論罪。查被告本案所為多次施用第1 級毒品海洛因犯罪行為
    均發生於新法施行之前，被告所為之各次行為，時間、地點
    、對象，各均獨立，但其時間緊接，所犯係構成要件相同之
    罪名，主觀上顯係基於概括犯意所為，為連續犯，依修正前
    刑法第56條規定，論以一罪，較依新法分論多次施用毒品罪
    之結果，對被告較為有利。
  再刑法第47條有關累犯之規定亦經修正，經比較修正前、後
    該條之規定，可知修正前有關累犯之成立，不以再犯之罪係
    故意犯罪為限，然修正後之規定，則以再犯故意犯為成立累
    犯之要件。換言之，若被告再犯者係故意犯罪，則修正前、
    後之規定，均成立累犯，適用修正前之規定，對於被告並無
    不利。查本案被告係故意再犯本案之罪，是依修正前、後之
    刑法第47條規定，均成立累犯，依刑法第2 條第1 項之規定
    ，應適用修正前刑法第47條之規定。
  被告行為後，刑法第11條亦有修正，然有關其他刑罰法令規
    定之適用，僅有文字之修正，即將「其他法令」修正為「其
    他法律」，非屬刑罰法律之變更，亦應逕適用修正後刑法第
    11條之規定。
  綜合上述各條文修正前、後之比較，可知依修正前之規定，
    被告得論以連續犯而從一重處斷，並加重其刑，且構成累犯
    ，遞加重其刑；依修正後之規定，被告應分論多次施用毒品
    罪，且均構成累犯，揆諸前揭最高法院決議及修正後刑法第
    2 條第1 項規定之「從舊、從輕」原則，經比較新舊法之規
    定，修正後之規定並非較有利於被告，依修正後刑法第2 條
    第1 項前段規定，應整體適用行為時即修正前之刑法第56條
    、第47條規定處斷，且屬從刑性質之沒收，亦應依此適用修
    正前之刑法第38條規定，併予指明。
  (二)查海洛因係毒品危害防制條例第2 條第2 項第1 款所定之第
    1 級毒品。核被告所為，係犯毒品危害防制條例第10條第1
    項之施用第1 級毒品罪。被告施用第1 級毒品前後，持有第
    1 級毒品海洛因之低度行為，應分別為其施用第1 級毒品之
    高度行為所吸收，不另論罪。
  (三)被告先後多次施用第1 級毒品之犯行，時間緊接，所犯係構
    成要件相同之罪名，顯係基於概括犯意反覆為之，為連續犯
    ，應依修正前刑法第56條之規定論以1 罪，並加重其刑。另
    起訴書所載以外之犯罪事實，雖未據檢察官提起公訴，然此
    部分事實與起訴書所載之犯罪事實具有連續犯之裁判上1 罪
    關係，應為起訴效力所及，本院自得併予審理。
  (四)又被告前因施用第1 級毒品海洛因案件，經臺灣士林地方法
    院以93年度訴字第15號判決處有期徒刑10月確定，甫於94年
    3 月12日執行完畢，此有臺灣高等法院被告前案紀錄表1 份
    在卷可按，其於前案有期徒刑執行完畢後，5 年以內再犯本
    件有期徒刑以上之罪，為累犯，應依修正前刑法第47條規定
    ，遞予加重其刑。
  (五)爰審酌被告前有施用毒品之前科，經觀察、勒戒及強制戒治
    之治療程序後，仍未戒除惡習而繼續施用，足見其深陷毒癮
    而難以自拔，惟施用毒品僅係戕害自身健康，尚未危害他人
    ，並考量其犯罪動機、目的、施用毒品之頻率、次數，暨犯
    罪後坦承犯行，尚有悔意等一切情狀，量處如主文所示之刑
    ，以資懲儆。
四、沒收：
    扣案之海洛因1 包（淨重0.06公克）及海洛因殘渣袋2 包（
    內含微量海洛因，無法秤重析離）係屬第一級毒品，不問屬
    於被告與否，均依毒品危害防制條例第18條第1 項前段之規
    定諭知沒收銷燬之；又扣案之注射針筒2 支，為被告所有且
    係供施用第1 級毒品海洛因犯罪所用之物，業據被告於本院
    供陳明確，併依主刑所用之修正前刑法第38條第1 項第2 款
    之規定併予宣告沒收。
五、應適用之法條：
    刑事訴訟法第273 條之1 第1 項、第299 條第1 項前段、第
    310 條之2 、第454 條，毒品危害防制條例第10條第1 項、
    第18條第1 項前段，刑法第11條、第2 條第1 項前段、修正
    前刑法第56條、第47條、第38條第1 項第2 款。
六、上訴方式之曉示：
    如不服本判決，得於收受送達後10日內，向本院提出上訴書
    狀，上訴於臺灣高等法院。
本案經檢察官鄭嘉欣到庭執行職務。
中    華    民    國    95    年    8     月    24    日
                  刑事第三庭法  官  汪梅芬
以上正本證明與原本無異。
如不服本判決，應於判決送達後10日內，向本院提出上訴狀。
                            書記官  張成龍
中    華    民    國    95    年    8     月    24    日
附錄本判決論罪之法條全文
毒品危害防制條例第10條第1 項：
施用第一級毒品者，處6月以上5年以下有期徒刑。


司法院資訊處製作；財團法人民間司法改革基金會備份。
